臺灣桃園地方法院刑事判決
110年度審原易字第144號
公  訴  人  臺灣桃園地方檢察署檢察官
被      告  陳洛鈞





指定辯護人  本院公設辯護人廖彥傑
上列被告因侵占等案件，經檢察官提起公訴（110年度偵緝字第1
215號、第1216號），被告於本院準備程序進行中，就被訴事實
為有罪之陳述，經本院告知簡式審判程序意旨，並聽取當事人及
辯護人之意見後，本院合議庭裁定由受命法官獨任依簡式審判程
序審理，判決如下：
    主  文
乙○○犯以不正方法由收費設備得利罪，處有期徒刑伍月，如易科
罰金，以新臺幣壹仟元折算壹日；又犯業務侵占罪，處有期徒刑
陸月，如易科罰金，以新臺幣壹仟元折算壹日。應執行有期徒刑
捌月，如易科罰金，以新臺幣壹仟元折算壹日。
    事實及理由
一、乙○○自民國107年5月26日起至108年4月中旬，在甲○○所經營
    址設桃園市○○區○○○路00號之全家便利超商樂高店（下稱全
    家超商）擔任大夜班員工，為從事業務之人，並由少年宋○
    哲(90年9月生，另案送少年法庭審理) 擔任工讀生，於乙○○
    執勤時段，協助乙○○一同負責全家超商之銷售工作。詎乙○○
    於任職全家超商期間，竟與宋○哲共同為以下犯行：
　㈠乙○○於108年3月27日至同年4月16日間，在全家超商工作時，
    與宋○哲共同基於以不正方法由收費設備取得財產上不法利
    益之犯意聯絡，接續使用全家超商之代碼繳費機台，列印網
    路遊戲點數繳費單據約153筆，未實際付款即直接刷繳費單
    據條碼讓全家超商自動收費設備銷帳後，而詐得無須付費之
    財產上不法利益計約新臺幣(下同)549,371元。
　㈡乙○○於108年4月13日凌晨2時25分許，與宋○哲共同在全家超
    商工作時，竟與宋○哲共同基於業務侵占之犯意，利用職務
    之便，由宋○哲自店內收銀機內拿取所管領之現金約30萬元
    ，交付給乙○○置入店內點鈔機點鈔後，共同易持有為所有，
    而予以侵占入己，再由乙○○於同(13)日凌晨2時27分許，將
    該30萬元現金交付給2名進入全家超商真實姓名年籍不詳之
    地下錢莊男子收取，用以償付乙○○之個人債務。
二、證據名稱：
  ㈠被告乙○○於警詢及本院審理時之自白。
  ㈡告訴人甲○○、證人郭泰佑、宋○哲於警詢及偵訊時之證述。
  ㈢監視器翻拍畫面、全家便利商店股份有限公司代收費用明細
    表、和解書、臺灣桃園地方檢察署檢察官勘驗筆錄。
三、新舊法比較：
　㈠按行為後法律有變更者，適用行為時之法律，但行為後之法
    律有利於行為人者，適用最有利於行為人之法律，刑法第2
    條第1項定有明文。被告乙○○行為後，刑法第336條第2項業
    於民國108年12月25日修正公布，同年月27日生效，修正前
    之刑法第336條第2項原規定：「對於業務上所持有之物，犯
    前條第一項之罪者，處六月以上、五年以下有期徒刑，得併
    科三千元以下罰金。」，修正後之條文則為：「對於業務上
    所持有之物，犯前條第一項之罪者，處六月以上五年以下有
    期徒刑，得併科九萬元以下罰金。」，惟此次修法僅將罰金
    刑計算標準統一，即將銀元改為新臺幣，無須再經換算，而
    就犯罪之構成要件、刑罰效果均未變更，無須為新舊法之比
    較，逕依裁判時法即修正後之刑法第336條之規定判決即可
    。
　㈡被告行為後，刑法第339條之1業於103年6月18日經總統公布
    修正，而於同年6月20日生效施行，修正前刑法第339條之1
    第1項規定：「意圖為自己或第三人不法之所有，以不正方
    法由收費設備取得他人之物者，處1年以下有期徒刑、拘役
    或3千元以下罰金。」（第2項得利罪刑度亦同）；修正後刑
    法第339條之1第1項規定：「意圖為自己或第三人不法之所
    有，以不正方法由收費設備取得他人之物者，處1 年以下有
    期徒刑、拘役或10萬元以下罰金。」（第2項得利罪刑度亦
    同），修正後刑法第339條之1第1項，將法定刑自「1年以下
    有期徒刑、拘役或3千元以下罰金。」，提高為「1年以下有
    期徒刑、拘役或10萬元以下罰金。」，另修正後之刑法第33
    9條之1並於第三項新增未遂犯的處罰規定。是經比較新、舊
    法律規定之結果，修正後刑法第339條之1第2項並無較有利
    於被告之情形，依刑法第2條第1項前段規定，自應適用被告
    行為時即修正前刑法第339條之1第2項之規定。
四、論罪科刑：
  ㈠核被告就事實及理由一、㈠所為，係犯修正前刑法第339條之1
    第2項之以不正方法由收費設備得利罪；就事實及理由一、㈡
    所為，係犯刑法第336條第2項之業務侵占罪。
  ㈡被告就事實及理由一、㈠部分所為，係基於同一犯意，於密接
    之時間、地點接續為上開刷繳費單據條碼之行為，各行為之
    獨立性極為薄弱，依一般社會健全觀念，在時間差距上，難
    以強行分開，應視為數個舉動之接續施行，合為包括之一行
    為予以評價，應論以接續犯之一罪。
  ㈢被告與少年宋○哲間，就上開犯罪事實均有犯意聯絡及行為分
    擔，應論以共同正犯。
  ㈣被告所犯上開2罪間，犯意各別，行為互殊，應予分論併罰。
  ㈤按成年人教唆、幫助或利用兒童及少年犯罪或與之共同實施
    犯罪或故意對其犯罪者，加重其刑至2分之1，兒童及少年福
    利與權益保障法第112條第1項前段固有明文，但上開規定係
    犯罪構成要件之一部分，若認定被告應依該規定加重其刑者
    ，自須證明被告主觀上對於共犯係兒童或少年此點有所認識
    ，意即須證明被告就其與兒童或少年共同實施犯罪有直接故
    意或間接故意（最高法院107年度台上字第4810號判決意旨
    參照）。查宋○哲係出生於民國90年9月生，其於107年5月26
    日案發時，係12歲以上未滿18歲之少年，而被告乙○○為年滿
    20歲之人，有各自之年籍在卷可按，首堪認定。然被告不知
    宋○哲於案發時為未滿18歲之少年乙節，業經被告於本院審
    理時供承明確（見本院110年度審原易字第144號卷，下稱本
    院卷，第62頁至第63頁）。衡以宋○哲於本案行為時雖為少
    年，惟卷內復無其他事證可資證明由宋○哲當時外表、容貌
    即可知悉或預見其為未滿18歲之少年。況被告既不知宋○哲
    之生日，亦無其他積極證據足以證明被告已知悉宋○哲係未
    滿18歲之少年，則被告主觀上認為宋○哲非未滿18歲之少年
    ，即難逕認無憑，故被告就本件以不正方法由收費設備取得
    利益及業務侵占之犯行，均無兒童及少年福利與權益保障法
    第112條第1項之適用。起訴意旨原認就被告就本案犯行，均
    應依兒童及少年福利與權益保障法第112條第1項前段加重其
    刑，容有未洽，併此敘明。
  ㈥爰審酌被告為圖一己之利，以事實及理由欄一、㈠所載之不正
    方法，自收費設備取得財產上不法利益，又利用職務之便，
    侵占其業務上管領之現金，顯然不尊重他人財產法益，所為
    實非足取。惟念其犯後坦承犯行，並業與告訴人甲○○成立調
    解，願賠償告訴人所受損害，目前業已給付5萬元，此有本
    院調解筆錄、準備程序筆錄及本院辦理刑事案件電話查詢紀
    錄表各1份在卷可稽（見本院卷第55頁至第56頁、第62頁）
    。兼衡其犯罪之動機、目的、手段、素行、詐取之不法利益
    及侵占財物之價值等一切情狀，分別量處如主文所示之刑，
    及均諭知易科罰金之折算標準，並定其應執行之刑暨諭知易
    科罰金之折算標準。
五、沒收部分：
   按犯罪所得，屬於犯罪行為人者，沒收之；又犯罪所得，包
   括違法行為所得、其變得之物或財產上利益及其孳息；另上
   開沒收，於全部或一部不能沒收或不宜執行沒收時，追徵其
   價額，刑法第38條之1第1項前段、第3項、第4項定有明文。
   另為符合比例原則，如沒收之宣告在個案運用上或有過苛之
   虞者，法院仍得不宣告沒收或酌減之，此為刑法第38條之2第
   2項所明定。查被告就本案犯行，共獲有849,371元之犯罪所
   得（計算式：549,371元+300,000元=849,371元）。然被告業
   已與告訴人甲○○以1,000,000元成立調解，業如前述，其賠償
   之金額已超過上開犯罪所得，足以避免被告坐享犯罪所得，
   達成沒收制度剝奪被告犯罪利得以預防犯罪、實現公平正義
   之立法目的，如再予宣告沒收，容有過苛之虞，爰依刑法第3
   8條之2第2項規定，就此部分犯罪所得不予宣告沒收或追徵，
   附此敘明。
六、應適用之法條：
    刑事訴訟法第273條之1第1項、第299條第1項前段、第310條
    之2、第454條第1項，修正前刑法第339條之1第2項，刑法第
    2條第1項前段、第28條、第336條第2項、第51條第5款、第4
    1條第1項前段、第8項、第38條之2第2項，刑法施行法第1條
    之1第1項。
七、如不服本判決應於收受判決後20日內向本院提出上訴書狀，
    並應敘述具體理由。其未敘述上訴理由者，應於上訴期間屆
    滿後20日內向本院補提理由書（均須按他造當事人之人數附
    繕本）「切勿逕送上級法院」。
本案經檢察官劉仲慧到庭執行職務。
中　　華　　民　　國　　111 　年　　 5 　　月　　4　　日
                    刑事審查庭    法  官  呂曾達
以上正本證明與原本無異。
如不服本判決應於收受判決後20日內向本院提出上訴書狀，並應
敘述具體理由。其未敘述上訴理由者，應於上訴期間屆滿後20日
內向本院補提理由書(均須按他造當事人之人數附繕本)「切勿逕
送上級法院」。 
    　　　　　　　　　　　　　　　書記官　楊淨雲　
中　　華　　民　　國　　111 　年　　5 　　月　　4 　　日
附錄本案論罪科刑依據之法條：
中華民國刑法第336條
對於公務上或因公益所持有之物，犯前條第1項之罪者，處1年以
上7年以下有期徒刑，得併科15萬元以下罰金。
對於業務上所持有之物，犯前條第1項之罪者，處6月以上5年以
下有期徒刑，得併科9萬元以下罰金。
前二項之未遂犯罰之。
中華民國刑法第339條之1
意圖為自己或第三人不法之所有，以不正方法由收費設備取得他
人之物者，處1年以下有期徒刑、拘役或10萬元以下罰金。
以前項方法得財產上不法之利益或使第三人得之者，亦同。
前二項之未遂犯罰之。